臺灣士林地方法院交通事件裁定　　　　　　　　　九十二年度交聲字第一０００號
　　原處分機關　臺北巿交通事件裁決所
　　異議人即
　　受處分人　　甲○○
右列受處分人因違反道路交通管理處罰條例案件，對於臺北市交通事件裁決所民國九
十二年十月七日所為之處分（原處分案號：北市裁三字第裁二二─ＡＢＺ０四九六九
六號及第裁二二─ＡＢＺ０四九六九七號），聲明異議，本院裁定如左：
    主  文
原處分撤銷。
甲○○不罰。
    理  由
一、按汽車駕駛人，行經有燈光號誌管制之交岔路口闖紅燈者，處新臺幣一千八百元
    以上五千四百元以下罰鍰；又汽車駕駛人，駕駛汽車有違反本條例之行為，經交
    通勤務警察或依法令執行交通稽查任務人員制止時，不聽制止或拒絕停車接受稽
    查而逃逸者，除按各該條規定處罰外，處新臺幣三千元以上六千元以下罰鍰，道
    路交通管理處罰條例第五十三條、第六十條第一項分別定有明文。
二、原處分意旨略以：異議人即受處分人甲○○於民國九十二年八月三十日下午二時
    ，騎乘車號ＡＶＪ─六九二號重型機車，在南京東路與林森北路口處，因駕車行
    經有燈光號誌管制之交岔路口闖紅燈且不服取締逃逸，爰依異議人違反道路交通
    管理處罰條例第五十三條第一項、第六十條第一項之規定，裁處異議人新台幣（
    以下同）四千八百元及依同條例第六十三條第一項第一款、第三款之規定記違規
    點數四點。
三、聲明異議意旨略以：異議人甲○○所有山葉綠色重型機車牌照號碼ＡＶＪ─六九
    二號，已於九十二年五月送給住於桃園縣中壢市之胞兄張日松，異議人自無於前
    揭時間，騎乘上開機車行經前揭地點闖紅燈之事實。又曾屢次接獲違規告發單，
    經裁決所認定係由機車牌照ＡＹＪ─六九二號所塗改，並撤銷原處罰，此次可能
    與前次之塗改車號有關，是本件交通違規事件，並非異議人所為，原舉發不實，
    爰依法聲明異議，並請准將原裁決處分撤銷等語。
四、按汽車駕駛人之行為有左列情形之一，當場不能或不宜攔截製單舉發者，得對汽
    車所有人逕行舉發處罰：一、闖紅燈或平交道。二、搶越行人穿越道。三、違規
    停車而駕駛人不在場。四、不服指揮稽查而逃逸，或聞消防車、救護車、警備車
    、工程救險車之警號不立即避讓。五、違規停車或搶越行人穿越道，經各級學校
    交通服務隊現場導護人員簽證檢舉。六、其他違規行為經以科學儀器取得證據資
    料者。前項逕行舉發，應記明車輛牌照號碼、車型等可資辨明之資料，查明汽車
    所有人姓名或名稱、住址後，製單舉發處罰之，道路交通管理處罰條例第七條之
    二第一項、第二項定有明文。該條立法意旨，固乃係立法者對於該條第一項第一
    至五款所定特定之道路違規行為，因考量其發生往往係在瞬間或係由交通勤務警
    察執行勤務時，恰巧目睹之違規情事，事實上不便立刻以攝影、錄影器材取證之
    情形所在多有，且該等違規事實由人之感官即可充分判定，非必以科學儀器始能
    偵測得知（相對於此，超速、或酒醉駕車等人之感官不當然即可判定之違規行為
    ，則規定於同條第一項第六款需科學儀器採證始能逕行舉發），為達其維護交通
    秩序、安全之行政目的，故特別立法賦予勤務警察得當機處分之權限。是員警之
    舉發事實於訴訟上，自賦予相當之公信力，而應予以推定真正。然此乃係以交通
    員警之舉發基礎事實本身，並無明顯之錯誤為前提，倘交通警員掣單舉發此類違
    反道路交通管理處罰條例所列之違規事實，若有證據得合理懷疑員警之逕行舉發
    係基於錯誤或故為虛偽舉發者（例如：員警所認之車型、車號與被舉發違規車輛
    之車型、車號不符，而有基礎事實之錯誤認知或員警以往有濫為舉發之品行證據
    ），自得以此反證推翻前開推定，此時自不得再執前開公信力之原則，遽為受處
    分人不利之認定甚明。
五、本件舉發員警乙○○於本院調查時到庭結證雖證稱：當日伊看到大概係山葉牌深
    綠色五十ＣＣ機車於九十二年八月三十日下午二時，由南往北騎林森北路紅燈右
    轉南京東路，且不服從攔查而逃逸，伊記下車牌號碼，並登記於勤務紀錄表等語
    （見本院九十二年十一月十三日訊問筆錄），惟證人僅以當初看到的機車號碼為
    唯一依據，此外並無任何舉發照片足佐，亦無親眼目睹違規者之相貌，無法指認
    違規者，故本件實際違規之人是否確為異議人本人，已有可疑。且證人乙○○所
    證述遭舉發之機車型式為輕型，亦與異議人遭舉發之車號ＡＶＪ─六九二號機車
    實係重型機車，出入甚大，有該車之機車行照在卷可稽，是證人所為之證言既有
    如上所述之瑕疵存在，其憑信性即屬有疑。另本院於九十三年二月五日當庭勘驗
    該車，異議人亦從中壢市托運至台北市等情，亦有皇佳專業機車托運行所出具之
    證明單在卷可稽，足見異議人辯稱其所有之ＡＶＪ─六九二號機車於九十二年五
    月間即送給住於桃園縣中壢市之胞兄張日松使用等語，應屬有據。再參以異議人
    辯稱其之前曾接獲該機車之違規告發單，經申訴後警察機關即認定係執勤員警將
    車牌號碼誤植舉發錯誤所致，並撤銷原處罰，此有台北市政府警察局交通警察大
    隊書函二紙在卷可證，顯見異議人所辯車牌號碼「Ｖ」與「Ｙ」，是否遭警察誤
    認等語，尚屬有據。本件既有相當證據足認舉發員警有可能就基礎違規事實有所
    誤認，亦即對於違規對象有錯誤之可能性，衡諸前揭說明，自不得再推定員警之
    舉發事實為真正，而應認異議人是否有違規之事實尚有合理之懷疑，自應為異議
    人有利之認定，亦即應認現存證據無法證明異議人有原處分意旨所載之違規事實
    。原處分機關未遑詳查舉發員警之舉發是否可合理懷疑係屬錯誤，逕予裁罰受處
    分人，尚有未洽。本件異議為有理由，應將原處分撤銷並諭知受處分人不罰，以
    資適法。
六、依道路交通案件處理辦法第二十條前段，裁定如主文。
中      華      民      國    九十三    年      二      月    二十七    日
                                    臺灣士林地方法院交通法庭
                                        法  官  王  俊  雄
右正本證明與原本無異。
如不服本裁定應於送達後五日內向本院提出抗告狀。
                                        書記官  許  秋  莉
中      華      民      國    九十三    年      三      月      二      日
